【裁判字號】    94,易緝,39
【裁判日期】    950720
【裁判案由】    違反槍砲彈藥刀械管制條例
【裁判全文】
臺灣士林地方法院刑事判決
公  訴  人  臺灣士林地方法院檢察署檢察官
被      告  乙○○
指定辯護人  本院公設辯護人  甲○○
上列被告因違反槍砲彈藥刀械管制條例案件，經檢察官提起公訴
（81年度偵字第10919 號），及移送併案審理（臺灣宜蘭地方法
院檢察署83 年度偵字第2581號），本院判決如下：
    主  文
乙○○未經許可，持有手槍，處有期徒刑壹年陸月，緩刑伍年。
扣案之中共製7.62 mm 半自動手槍壹枝（槍枝管制編號：000000
0000號）、土造子彈肆顆及口徑5.56mm制式步槍子彈貳拾顆，均
沒收。
    事  實
一、乙○○明知未經許可，不得無故持有槍砲彈藥刀械管制條例
    所列管之槍砲及子彈，竟於民國81年11月22日前之某不詳時
    間、地點，自不詳姓名之人士，收受具殺傷力之中共製7.62
    mm半自動手槍1 枝（槍枝管制編號0000000000號）、土造子
    彈7 顆、步槍子彈20顆、黑星手槍子彈5 顆、彈匣3 個（無
    積極證據足資認定係屬槍枝之主要組成零件），而未經許可
    持有上開具殺傷力之手槍及子彈，嗣先於81年11月22日，將
    前揭具殺傷力之黑星手槍子彈5 顆、彈匣3 個、步槍子彈20
    顆，交予莊良賢（另經判處有期徒刑6 月確定）代為藏放保
    管，莊良賢並將之藏放於台北市大同區○○○路○ 段117 號
    3 樓之2 處，復於83年7 月22日晚上7 時許，再將前揭具殺
    傷力中共製7.62mm半自動手槍1 枝（槍枝管制編號00000000
    0 號）、土造子彈7 顆，交予吳文堂（另經判處有期徒刑1
    年2 月確定）代為保管，吳文堂並將之隨身攜帶。嗣於81年
    12月1 日下午6 時許，因莊良賢另違反麻醉藥品管理條例等
    案件，為警在上址查獲，並扣得具殺傷力之步槍子彈20 顆
    、黑星手槍子彈5 顆、彈匣3 個。復因陳開泰多次前往吳文
    堂友人劉權宜所開設位在宜蘭縣羅東鎮○○路44號維多利亞
    KTV 挑釁，致吳文堂心生不滿，遂於83年7 月24日凌晨2時
    40分許，在上開KTV 之廁所內，舉槍對陳開泰恐嚇稱「你很
    臭屁，你以為我不敢對你開槍嗎？」，然遭陳開泰奪取槍枝
    並開槍射殺吳文堂後，陳開泰乃攜槍逃逸，而於當日中午12
    時40分許攜槍及所餘子彈5 發向警投案，始悉上情。
二、案經台北市政府警察局刑警大隊報告臺灣士林地方法院檢察
    署檢察官偵查起訴及宜蘭縣警察局羅東分局報告臺灣宜蘭地
    方法院檢察署檢察官偵查後移送併案審理。
    理  由
一、訊據被告乙○○對於未經許可持有上開手槍及子彈之事實坦
    承不諱，核與另案被告莊良賢於警詢、偵查、本院審理中及
    吳文堂於警詢、偵查中供述之情節相符，復有贓證物品清單
    、被告所書寫之自白書在卷可參。而前開扣案之步槍子彈20
    顆、黑星手槍子彈5 顆、彈匣3 個，經送內政部警政署刑事
    警察局鑑驗結果，認步槍子彈20顆，均係口徑5.56mm制式步
    槍子彈，其結構完整可供同口徑槍枝裝填，認具殺傷力；黑
    星子彈5 顆，均係中共製口徑7.62mm制式子彈，可供同口徑
    槍枝裝填使用，認具殺傷力；彈匣3 個，其彈匣容量為7 顆
    子彈，係制式彈匣，適合中共製口徑7.62mm半自動手槍裝填
    使用，有該局81年12月15日刑鑑字第95646 號鑑驗通知書1
    紙在卷足憑。另前開扣案之手槍1 枝、子彈5 顆、彈殼2 個
    、彈頭1 個，經送內政部警政署刑事警察局鑑驗結果，認手
    槍係中共製7.62mm半自動手槍（握柄有黑星標誌），握柄槍
    號為6-475 ，機械性能良好，可擊發子彈，認具殺傷力；子
    彈5 顆認均係土造子彈，已裝填金屬彈頭、火藥、底火，可
    供送鑑手槍擊發，認具殺傷力；彈殼2 個，其中編號一認係
    中共製7.62 mm 已擊發空彈殼，編號二認係土造已擊發空彈
    殼；彈頭1 個係土造金屬彈頭，其上無來復線，無法鑑定是
    否由送鑑手槍所擊發，亦有該局83年8 月9日 刑鑑字第7678
    7 號鑑驗通知書1 紙附卷可稽，足認被告上開自白與事實相
    符，本件事證明確，被告未經許可持有上開手槍及子彈之事
    實堪以認定，應依法論科。
二、按被告行為後，槍砲彈藥刀械管制條例已於86年11月24日修
    正公布，其中第7 條第4 項「未經許可，無故持有、寄藏或
    意圖販賣而陳列第1 項及第2 項所列槍砲之一者，處1 年以
    上7 年以下有期徒刑。」、第11條第3 項「未經許可無故持
    有、寄藏或意圖販賣而陳列彈藥者，處3 年以下有期徒刑。
    」，已修正為第7 條第4 項「未經許可，持有、寄藏或意圖
    販賣而陳列第一項所列槍砲、彈藥者，處5 年以上有期徒刑
    ，併科新臺幣1 千萬元以下罰金。」、第12條第4 項「未經
    許可，持有、寄藏或意圖販賣而陳列子彈者，處5 年以下有
    期徒刑，併科新臺幣3 百萬元以下罰金。又槍砲彈藥刀械管
    制條例雖於94年1 月26日再次修正公布，惟就被告前揭所違
    犯之法條並無修正。故經比較新舊法結果，以修正前之舊法
    對於被告較為有利，自應依刑法第2 條第1 項前段之規定，
    適用86年11月24日修正前之槍砲彈藥刀械管制條例第7 條第
    4 項、第11條第3 項之規定處斷。是核被告所為，係犯修正
    前即79年7 月16日修正公布之槍砲彈藥刀械管制條例第7條
    第4 項未經許可持有手槍罪、第11條第3 項未經許可持有彈
    藥罪。被告未經許可，無故持有手槍及彈藥，係一行為觸犯
    數罪名，為想像競合犯，依刑法第55條之規定，應從較重之
    未經許可持有手槍罪處斷。又公訴意旨就被告前揭持有中共
    製7.62mm半自動手槍1 枝（槍枝管制編號000000 0000 號）
    、土造子彈7 顆部分犯行雖未論及，惟此與起訴犯行有想像
    競合裁判上一罪之關係，為起訴效力所及，本院自得併予審
    究，附此敘明。爰審酌被告未經許可持有前開具有殺傷力之
    槍彈，對於他人生命、身體安全構成潛在威脅，犯罪動機、
    目的、手段、犯罪所生之損害，及犯罪後坦承犯行，態度尚
    稱良好等一切情狀，量處如主文所示之刑，以資懲儆。又被
    告前未曾受有期徒刑以上刑之宣告，有臺灣高等法院被告全
    國前案紀錄表在卷可按，而被告行為後，刑法第74條業於94
    年2 月2 日修正公布，並於95年7 月1 日生效施行，雖若行
    為人未曾受有期徒刑之宣告，不論依修正前後刑法第74條規
    定，雖然皆得宣告緩刑，惟修正後刑法第74條第2 項則得命
    被告履行負擔，且同條第4 項復規定緩刑效力不及於從刑及
    保安處分，而修正前舊法受緩刑宣告之被告不須履行負擔且
    緩刑效力及於從刑及保安處分，整體比較之下，依修正後刑
    法第74條所為緩刑宣告，較不利於被告，本院審酌被告因一
    時失慮，致觸刑章，歷經此次偵審程序，當知警惕，信無再
    犯之虞，並另捐款新臺幣150,000 元予財團法人創世社會福
    利基金會，有捐款收據1 紙在卷足憑，堪認被告誠有悔悟之
    心。本院因認其所受宣告之刑，以暫不執行為適當，爰併予
    依修正前刑法第74條第1 款規定宣告緩刑5 年，以勵自新。
三、扣案之中共製7.62mm半自動手槍1 枝（槍枝管制編號：0000
    000000號）、土造子彈4 顆及口徑5.56mm制式步槍子彈20顆
    ，均係違禁物，應依刑法第38條第1 項第1 款之規定宣告沒
    收。至扣案之土造子彈1 顆、黑星子彈5 顆、彈殼2 個、彈
    頭1 個，因已分別試射完畢或擊發而已不具殺傷力，均非屬
    違禁物，另扣案之黑星彈匣3 個已於87年5 月7 日他案審理
    完結後業遭銷燬，有本院調證物單1 紙在卷可證，致本院無
    從囑託主管機關鑑定上開彈匣是否確為槍枝之主要組成零件
    ，是本件既乏積極證據足資認定上開彈匣為違禁物，自毋庸
    另為沒收之諭知，附此敘明。
據上論斷，應依刑事訴訟法第273 條之1 第1 項、第299 條第1
項前段，86年11月24日修正前之槍砲彈藥刀械管制條例第7 條第
4 項、第11條第3 項，刑法第2 條第1 項、第11條前段、第38
條第1 項第1 款、修正前刑法第74條第1款，判決如主文。
本案經檢察官呂永魁到庭執行職務。
中    華    民    國    95    年    7     月    20    日
                  刑事第四庭法  官    許碧惠
以上正本證明與原本無異。
如不服本判決，應於判決送達後10日內，向本院提出上訴狀。
                            書記官    徐仁豐
中    華    民    國    95    年    7     月    20    日
附錄本判決論罪科刑依據之法條：
86年11月24日修正前之槍砲彈藥刀械管制條例第7 條第4 項：
未經許可，無故持有、寄藏或意圖販賣而陳列第1 項及第2 項所
列槍砲之一者，處1 年以上7 年以下有期徒刑。
86年11月24日修正前之槍砲彈藥刀械管制條例第11條第3 項：
未經許可無故持有、寄藏或意圖販賣而陳列彈藥者，處3 年以下
有期徒刑。


司法院資訊處製作；財團法人民間司法改革基金會備份。
